【裁判字號】    90,易緝,40
【裁判日期】    900801
【裁判案由】    詐欺
【裁判全文】
臺灣彰化地方法院刑事判決                            九十年度易緝字第四號
    公  訴  人  臺灣彰化地方法院檢察署檢察官
    被      告  乙○○
右列被告因詐欺案件，經檢察官提起公訴 (八十九年度偵字第二七七七號)，本院判
決如左：
    主  文
乙○○無罪。
    理  由
一、公訴意旨略以：被告乙○○意圖為自己不法之所有，於民國八十八年八月十六日
    （起訴書誤載為同年月二十六日），駕駛其所有，車號Ｓ五─四九四三號自小客
    車，至彰化縣彰化市○○路○段六二五號甲○○經營之和眾當鋪，佯稱以該車質
    押借款新臺幣（下同）五萬元，每借一萬元利息為九百元，並約定一個月後償還
    本息，於未付清所欠本息前，該車權益歸甲○○所有並保管之。同時更偽稱因事
    急需用車，要求甲○○將該車暫借使用，而簽發票面金額分別為三萬元、二萬元
    之本票各一紙交付甲○○以為清償借款債務之擔保，使甲○○不疑有他，陷於錯
    誤，先扣除利息後共交付四萬五千餘元且將該車交其使用。嗣清償期屆至後，乙
    ○○除曾前往繳納上開借款利息三期外，即避不見面，既未繳息亦未將車交予甲
    ○○，致甲○○求償無門，至此始知受騙。案經被害人甲○○訴請臺灣彰化地方
    法院檢察署檢察官偵辦。因認被告涉有刑法第三百三十九條第一項之詐欺罪嫌。
二、公訴人任被告涉有上開罪嫌，係以被告於八十九年四月底告訴人提出告訴後，始
    託其母以電話表明欲清償債務，且亦無下文一節，業據告訴人於偵查中證述無訛
    ，及被告之經濟狀況欠佳，且事業經營不善，已無支付能力與準備，仍向告訴人
    借款；於屆期後迄未清償餘款，亦未依約將車交予告訴人，復逃逸無蹤久不出面
    處理等情，故其有詐欺犯意灼然為主要論據；訊據被告乙○○堅詞否認伊有詐欺
    之犯意，辯稱：伊係沒錢還利息才沒續付，並認為車子本來就是伊的，故未歸還
    告訴人等語。
三、按犯罪事實應依證據認定之，無證據不得推定其犯罪事實，又不能證明被告犯罪
    者，應諭知無罪之判決，刑事訴訟法第一百五十四條、第三百零一條第一項分別
    定有明文。次按事實之認定，應憑證據，如未能發現相當證據，或證據不足以證
    明，自不能以推測或擬制之方法，為裁判基礎（最高法院四十年台上字第八十六
    號判例參照）。又認定犯罪事實，所憑之證據，雖不以直接證據為限，間接證據
    亦包括在內，然無論直接或間接證據，其為訴訟上之證明，須於通常一般之人均
    不致於有所懷疑，而得確信其為真實之程度者，始得據為有罪之認定，倘其證明
    尚未達到此一程度，而有合理之懷疑存在時，即無從為有罪之認定（最高法院七
    十六年台上字第四九八六號判例參照）。
四、經查，被告於貸款後仍依約繳交三期利息至八十八年十月等情，業據告訴人甲○
    ○於偵查中指述明確，是被告所辯其是因經濟困難才繳不出利息一節，尚非無稽
    ；又衡情，被告於此次貸款中先扣除利息後共僅貸得四萬五千餘元，果被告有詐
    欺之犯意，何不貸得款項並借回車輛後即行走匿，卻還再支付每月利息四千五元
    ，三期共一萬三千五百元予告訴人？是被告於借款當時是否確有不法所有之意圖
    ，尚有可疑；雖被告於告訴人提出告訴後未即刻還款，惟此僅為善後問題，自不
    能以此推定被告於借款當時有詐欺意圖；況被告業於本院審理中與告訴人達成和
    解，有和解書一紙在卷可憑，故更難執以認被告有詐欺意圖。綜上，揆諸首開條
    文及判例說明，自不能率為被告有罪之推定，被告雖無繳利息，復未交回車輛，
    在道德上縱有可議，惟本件應屬民事糾葛，應諭知被告無罪。
據上論斷，應依刑事訴訟法第三百零一條第一項判決如主文。
中     華     民     國     九十     年      八      月       一        日
                                臺灣彰化地方法院刑事第一庭
                                    法      官  吳  俊  螢
右正本證明與原本無異。
如不服本判決，應於送達後十日內向本院提出上訴狀(須附繕本)。
告訴人或被害人對於判決如有不服具備理由請求檢察官上訴者，其上訴期間之計算係
以檢察官收受判決正本之日期為準。
                                    法院書記官  莊  素  美
中     華     民     國     九十     年      八      月       三        日


司法院資訊處製作；財團法人民間司法改革基金會備份。
